臺灣臺北地方法院刑事裁定　　　　　　　96年度聲判字第76號
聲　請　人　乙○○
即 告 訴人
代　理　人　蘇慶良律師
被　　　告　丙○○
　　　　　　甲○○
上聲請人因被告侵占等案件，不服臺灣高等法院檢察署中華民國
九十六年四月九日，九十六年度上聲議字第一八０一號駁回聲請
再議之處分（原不起訴處分案號：臺灣臺北地方法院檢察署九十
五年度偵字第二四二五八號），聲請交付審判，本院裁定如下：
    主  文
聲請駁回。
    理  由
一、按告訴人不服上級法院檢察署檢察長或檢察總長認為再議無
    理由而駁回之處分者，得於接受處分書後十日內委任律師提
    出理由狀，向該管第一審法院聲請交付審判；法院認為交付
    審判之聲請不合法或無理由者，應駁回之，刑事訴訟法第二
    百五十八條之一、第二百五十八條之三第二項前段分別定有
    明文。
二、查本件聲請人乙○○前向臺灣臺北地方法院檢察署檢察官對
    被告丙○○、甲○○提出侵占等罪之告訴，經該署檢察官以
    九十五年度偵字第二四二五八號為不起訴處分後，聲請人不
    服而聲請再議，經臺灣高等法院檢察署檢察長認再議為無理
    由，而以九十六年度上聲議字第一八０一號處分書駁回再議
    之聲請，告訴人於九十六年四月十六日收受臺灣高等法院檢
    察署處分書後，於同月二十六日向本院聲請交付審判。
三、本件告訴人聲請交付審判意旨詳如附件所載。另告訴人於偵
    查中指訴：被告丙○○、甲○○均堅決否認有何侵占及背信
    等犯行，被告丙○○辯稱：父親去世後，原本約定要成立專
    戶，但因告訴人乙○○將父親存摺、印章扣留，一直不同意
    蓋章，以致父親之存款無法領出，故提起民事訴訟，勝訴後
    即用判決書去領錢，母親怕之後發生存摺、印章被扣之相同
    情況，決定將全部錢放在伊這裡，要伊設帳簿記載即可，被
    告甲○○來時，會將金錢用途逐筆唸給母親聽，由母親簽名
    確認，所以錢未設專戶是尊重母親之意思，而因母親都是伊
    在照顧，母親生前有說若有剩餘之錢就歸伊所有，迄今仍在
    用剩餘之款項辦理有關繼承之各項事宜等語，被告甲○○則
    辯稱：伊等子女於九十年十二月二十三日召開家庭會議，原
    決定父親遺留之款項供母親使用，並設立專戶由伊管理，嗣
    因母親與被告丙○○同住，故於九十一年十月三十一日與母
    親共同書立全權委託授權書，將錢授權給被告丙○○處理，
    伊則一、二個月去一次被告丙○○家中，將支出逐筆唸給母
    親聽，由母親簽名確認等語。經查：
（一）告訴人乙○○於渠等父親即被繼承人周金源死亡後，未依
      家庭會議決議，配合在各項申請書或同意書上用印，以領
      取周金源所遺留之金融機構存款，用以支應渠等母親周王
      淑梅日後生活所需，嗣由周王淑梅與被告甲○○透過民事
      訴訟，取得勝訴判決始得領取上開存款等情，為告訴人所
      是認，並有臺灣臺南地方法院九十一年九月二十三日之九
      十一年度家訴字第七九號民事判決、委任領款同意書、繼
      承人領取款項申請書及家庭會議紀錄等影本在卷可稽（見
      偵查卷頁十八至頁三六），堪予認定；而被告甲○○經母
      親周王淑梅同意，將周金源所遺留之款項交予被告丙○○
      全權處理，被告丙○○就上開款項之支出均有逐筆登錄，
      而觀諸帳簿上所列支付生活費、藥品、醫療費、住院、外
      勞薪資健保及安定基金、與繼承有關之費用、祭祀及告別
      式等各項支出，經核均屬必要費用，且經周王淑梅及被告
      甲○○簽名確認各情，則有周王淑梅與被告甲○○於九十
      一年十月三十一日共同書立之全權委託授權書、自九十一
      年十一月二十二日至九十五年十月二十日間之帳簿、收據
      、銷貨單、統一發票、門急診費用證明單、醫療費用證明
      單、門診醫療費用證明書等影本及支出統計表等附卷可佐
      （見偵查卷頁三八至頁四九、頁八三至頁二０二），均堪
      以審認。足徵被告丙○○確將上開受託款項用於照顧周王
      淑梅，且均屬必要費用；尚難因被告甲○○及實際用益人
      周王淑梅將周金源所遺留款項交予被告丙○○管理，被告
      丙○○依周王淑梅指示僅設簿登帳，未利用上開專戶，即
      遽認被告二人具有為圖取不法利益，或圖加告訴人等其他
      繼承人不法損害之意思。
（二）經訊之證人即告訴人大姊周美育於偵查中到庭證稱：母親
      都是被告丙○○在照顧，沒有智障，母親叫被告甲○○將
      錢交予被告丙○○管理，渠看到被告丙○○很細心照顧母
      親，所以沒有去查帳，但渠知道被告甲○○有去看帳，渠
      有看過全權委託授權書，也聽母親說過等語，證人即告訴
      人胞弟周廷芳於偵查中亦證稱：伊依家庭會議去找告訴人
      蓋章，他就是不蓋，被告甲○○不得已到法院告他，才取
      得父親遺留之存款，伊自大陸回臺，都住被告丙○○家，
      母親告訴伊，其與父親生前都住在被告丙○○家，由被告
      丙○○照顧，所以要將上開款項全數交予被告丙○○管理
      ，並說若她往生，用剩之錢要贈與被告丙○○，還說三哥
      （即被告甲○○）都有將帳唸給她聽等語在卷，證人鄭永
      福於偵查中亦證稱：渠於九十一年十二月初，當面向周王
      淑梅借二百萬元，她要被告丙○○從戶頭領給渠，並說她
      與被告丙○○住一起，常要用錢，要渠還款時直接匯到被
      告丙○○帳戶等語，證人辛中正則證稱：渠每次去看被告
      等之母親，她都能叫渠名字，也都很高興等語（分別見偵
      查卷頁五三至頁五六），足認周王淑梅於其夫周金源死亡
      時雖需仰賴他人照料，但意識清楚，能與他人溝通，且生
      前有表示要將用剩餘之款項贈與被告丙○○等情甚明。
（三）告訴人對周王淑梅生前生活所需支出之費用，雖質疑有部
      分違反生活所需，並主張周王淑梅生前醫療及生活花費每
      月至多五萬元云云；惟衡之周金源遺留款項及周王淑梅生
      前財產均由被告丙○○管理，如有剩餘歸被告丙○○所有
      ，已如前述，且截至九十五年十月二十日為止，尚剩餘九
      十五萬餘元，有上開委託書、全權委託授權書及帳簿等影
      本在卷可考，是被告丙○○當無在周王淑梅生前即予以侵
      占之必要。參以被告丙○○就周金源所遺留之款項均依家
      庭會議決議，用於支付周王淑梅生活所需，及周王淑梅與
      被告丙○○共同居住，由被告丙○○照顧其生活起居，且
      周王淑梅於九十年八月三十一日即周金源死亡未幾，所遺
      留存款尚不得使用之際，即至臺灣臺北地方法院公證處將
      其所有之銀行、郵局、農會等存款及財產事務委託被告丙○○代為管理等情，有九十年八月三十一日經臺灣臺北地
      方法院公證處認證之委託書存卷足查，是周王淑梅生前表
      示將遺產贈與被告丙○○，應屬可能，況告訴人亦不否認
      周王淑梅與被告丙○○共同居住，其生活開銷由周金源所
      遺留之款項支付，堪認被告等前詞所辯各情均屬有據。
四、告訴人於本件聲請另指摘：臺灣臺北地方法院檢察署不起訴
    處分書及臺灣高等法院檢察署駁回再議聲請處分書漏為審酌
    ，（一）被告二人第一次侵占繼承人等信託財產一百零三萬
    九百零九元（即父親周金源遺產），未入母親周王淑梅帳戶
    ，（二）被告將二百萬元借給陌生人鄭永福涉及背信（三）
    被告二人於周王淑梅九十四年六月十六日死亡時，除第一銀
    行台北古亭分行外，母親生前之其他帳戶原有財產扣除被告
    已領出，剩餘部分金額即為告訴人等繼承人之公同共有，乃
    被告二人共同管理、支用下，卻將母親周王淑梅之遺產予以
    處分至零，顯然係另行起意侵占繼承人共有財產云云。惟查
    本件聲請人即告訴人指訴被告涉犯侵占、背信、偽造文書等
    罪，而向本院聲請交付審判，惟經本院依職權調閱原偵查卷
    宗，依其卷內資料，審酌臺灣臺北地方法院檢察署所為不起
    訴處分及臺灣高等法院檢察署聲請再議處分書，已就聲請人
    提出之告訴理由予以斟酌，詳予調查卷內所存證據，並詳加
    論述所憑證據及其認定之理由，原處分書所載證據取捨及事
    實認定之理由，並無違背經驗法則或論理法則情事，經原臺
    灣臺北地方法院檢察署檢察官及臺灣高等法院檢察署檢察長
    ，以被告犯罪嫌疑不足而予以不起訴處分及駁回再議之聲請
    ，其認事用法，並無不當，而告訴人於聲請交付審判狀中所
    指各節，乃屬個人片面自為推論之詞，均無所據，其聲請交
    付審判意旨猶執前詞，並無足採。本件聲請為無理由，應予
    駁回。
五、依刑事訴訟法第二百五十八條之三第二項前段，裁定如主文
    。
中　　華　　民　　國　　96　　年　　8 　　月　　30　　日
            刑事第八庭　審判長法  官  陳　德　民
                              法　官
　　　　　　                  法  官
上正本證明與原本無異。
本裁定不得抗告。
                              書記官　黃鈴容
中　　華　　民　　國　　96　　年　　8 　　月　　30　　日
